臺灣高等法院刑事判決　　　　　　　　96年度上易字第1258號
上　訴　人　臺灣板橋地方法院檢察署檢察官
被　　　告　甲○○
上列上訴人因被告妨害名譽案件，不服臺灣板橋地方法院九十五
年度訴字第三二二四號，中華民國九十六年五月七日第一審判決
（起訴案號：臺灣板橋地方法院檢察署九十五年度偵字第一七五
三七號），提起上訴，本院判決如下：
    主  文
上訴駁回。
    理  由
一、公訴意旨略以：被告甲○○與乙○○均為臺北縣立中和國小
    老師，乙○○並兼任該校學務主任之職務，被告與乙○○因
    處理學生事務發生衝突，心生不滿，竟基於意圖散布於眾之
    概括犯意，於民國九十五年五月二十九日二十一時十八分許
    ，在其位於臺北縣中和市○○路九十九巷三號九樓住處，以
    家中電腦設備連上網際網路上班族交友網站，以「純純」之
    化名在留言板上刊登「寂寞難耐的少婦、老公外遇包二奶、
    無法展現奶的Ｄ傲人雙峰、你夠長、夠粗嗎？可以安慰我嗎
    ？無誠勿電0000000ｘｘｘ，非元交，專找性伴侶」
    等文字（上開留言內容完全刊載乙○○之電話號碼，其號碼
    詳卷）；復於同年六月二十九日十八時二十六分許，承繼上
    開犯意，以相同方式，連接上班族交友網站，並接續以「小
    莉」、「小文」之化名，在留言板上刊登「我很可愛，但是
    我好寂寞，誰要來疼我，誠心徵求男友，無誠勿試0000
    000ｘｘｘ」等文字，連續指摘足以毀損乙○○名譽之事
    。嗣乙○○屢次接獲不明人士詢問有關性交易之電話，不堪
    其擾，報警處理後，始循線查知上情，因認被告所為涉犯刑
    法第三百十條第二項之加重誹謗罪嫌。
二、公訴人認被告涉犯上開加重誹謗罪嫌，無非以被告之自白、
    告訴人乙○○之指訴，及被告在上班族交友網站上刊登之留
    言內容資料二紙、社區○○○路使用查詢資料一紙，為其主
    要之論據。又上開證據，被告於本院審理中均不爭執其證據
    能力，核先敘明。
三、按犯罪事實應依證據認定之，無證據不得認定犯罪事實；又
    不能證明被告犯罪者，應諭知無罪之判決，刑事訴訟法第一
    百五十四條第二項、第三百零一條第一項，分別定有明文。
    次按事實之認定，應憑證據，如未能發現相當證據，或證據
    不足以證明，自不能以推測或擬制之方法，以為裁判基礎；
    又認定不利於被告之事實，須依積極證據，苟積極證據不足
    為不利於被告事實之認定時，即應為有利於被告之認定，更
    不必有何有利之證據，最高法院四十年台上字第八六號、三
    十年上字第八一六號著有判例可稽。訊據被告固坦承於上揭
    時、地，在上班族交友網站留言板上刊登文字之事實不諱，
    但堅持否認被訴加重誹謗之犯行，辯稱：伊沒有毀謗告訴人
    乙○○之故意，僅係因一時氣憤始惡作劇，且伊所刊登之留
    言內容遭版主或駭客入侵擅自更改，已非其原意等語。
四、本院查：
　　（一）被告於上開時間、地點，在上班族交友網站留言板上
　　　　　刊登上開內容文字之事實，業據被告於警詢、偵查及
  　　　　原審審理中自白不諱，核與告訴人乙○○於警詢、偵
　　　　　查及本院指訴之情節相符，且有被告在上班族交友網
　　　　　站上刊登之留言內容二紙、社區○○○路使用查詢資
　　　　　料一張在卷可稽，堪認屬實。被告於本院審理中另辯
　　　　　稱：伊所刊登之文章內容遭駭客入侵更改，擅自增加
　　　　　「無法展現Ｄ奶的傲人雙峰，你夠長夠粗嗎？可以安
　　　　　慰我嗎？」等文字，與其原意不符云云，並提出有關
　　　　　病毒攻擊電腦之安全資訊一紙為證。惟該篇有關安全
　　　　　資訊之文章，僅係在說明駭客如何以「零時差攻擊」
　　　　　之方式侵入電腦，提醒民眾注意，並無法證明被告所
　　　　　刊登之文章有遭駭客入侵更改內容之情形；況被告在
　　　　　警詢、偵查及原審準備程序中，均未主張留言內容與
　　　　　其原刊登之內容不符。且其刊登留言之網站係屬一般
　　　　　之色情網站，其留言版上本充斥各種曖昧言詞之色情
　　　　　資訊、廣告，駭客（或版主）實無針對被告之留言任
　　　　　意添加文字之必要，被告此部分之辯解自無可採，被
　　　　　告確於上開時地，刊登「寂寞難耐的少婦、老公外遇
　　　　　、包二奶、無法展現奶的Ｄ傲人雙峰、你夠長、夠粗
　　　　　嗎？可以安慰我嗎？無誠勿電0000000ｘｘｘ
　　　　　，非元交，專找性伴侶」，及「我很可愛，但是我好
  　　　　寂寞，誰要來疼我，誠心徵求男友，無誠勿試000
　　　　　0000ｘｘｘ」等文字，洵堪認定。是本案應審究
　　　　　者，厥為上開刊登之留言內容，是否足以使人知悉所
  　　　　指係特定人即告訴人乙○○，並毀損其名譽，而得以
　　　　　刑法第三百十條第二項之加重誹謗罪相繩。
　　（二）按刑法上之誹謗罪，基本構成要件有三：（１）須意
　　　　　圖散佈於眾。（２）須有指摘或傳述之行為。（３）
  　　　　所指摘或傳述者，足以毀損他人名譽，亦即誹謗之人
　　　　　須為特定人或依其所指內容，不假他求即可得特定之
  　　　　人。依卷附被告在上班族交友網站上刊登之留言內容
　　　　　觀察可知，被告係以「純純」、「小莉」、「小文」
　　　　　之化名刊登上開文字，此均屬常見之化名，並未具體
  　　　　登載告訴人乙○○之名字，一般人無法將「純純」、
　　　　　「小莉」、「小文」等名稱，與告訴人乙○○連結，
  　　　　而得特定其所指即為告訴人乙○○。而告訴人乙○○
　　　　　於原審審理中亦陳稱：「（妳的綽號為何？）在學校
  　　　　沒有用過綽號。」、「（小莉、小文、純純的綽號是
　　　　　妳的綽號嗎？）不是。」、「（你知道你的行動電話
  　　　　0000000ｘｘｘ被刊載網路上，且有起訴書所
　　　　　載的希望人家包養的文字，在妳被別人撥打妳的行動
  　　　　電話給妳，問妳人在哪裡，要多少錢之前，你學校的
　　　　　同仁曾經主動跟妳提及上情嗎？）沒有，是有人打這
　　　　　支電話給我，我才知道並去報警，但警察要我提供網
  　　　　頁的位置，他們才能受理，所以後來我接到另外的尋
　　　　　芳客打電話給我時，我就問他們在何處看到這些訊息
　　　　　，經過他們的告知才找到這些網頁，我才將網頁提供
  　　　　給警察。」等語（見原審卷第二五三頁），可知他人
　　　　　僅知上開內容所指之人為純純、小莉、小文，並無法
  　　　　得知化名之人即是告訴人乙○○。
    （三）又告訴人乙○○指該文字所描述之內容，與其若干特
          徵相符，且上電話屬其所有，即屬可得特定之人，應
          構成誹謗云云。但上開刊登之「寂寞難耐的少婦」、
          「老公外遇」、「包二奶」、「無法展現Ｄ奶的傲人
          雙峰」等文字，均屬一般形容之字詞，且常為色情網
          站上之留言版使用，實難依該文字推知其描述者為告
          訴人乙○○；而0000000ｘｘｘ之電話號碼固
          為告訴人乙○○使用，但對一般閱讀此篇留言之人而
          言，此僅係聯絡方法之表現，亦無從得知該電話使用
          人之身分為何，告訴人乙○○指依文章內容即可得特
          定描述者係乙○○，尚有誤會。
　　（四）是被告所刊登之文字，易使人認知所指之人有性交易
　　　　　、性生活複雜等情事，固已達貶抑他人名譽之程度，
　　　　　但因其內容不能使一般人一望即知係指告訴人乙○○
　　　　　（縱有人依此電話號碼撥打，亦無從得知接聽者之身
　　　　　分），自與刑法誹謗罪之構成要件有間。至被告之行
　　　　　為有無構成其他刑事法律，既未經檢察官起訴，本院
　　　　　自不得審理。另被告是否涉及民事侵權行為（告訴人
  　　　　乙○○所提附帶民事訴訟，因原審為無罪判決，而以
　　　　　程序理由駁回），應負損害賠償責任，亦屬民事糾葛
  　　　　，應另循民事訴訟途徑解決；而被告之行為是否構成
          「性騷擾」，主管機關是否得依性騷擾防治法第二十
　　　　　條之規定處以罰鍰，亦係主管機關就個案之認定，非
　　　　　本院權責，併此敘明。
五、綜上所述，被告之行為、心態確有可議之處，且有損師道尊
    嚴，能否適任百年數樹人之教育工作，固有討論餘地，但其
    行為雖屬不當，究與刑法第三百十條第二項加重誹謗罪之構
    成要件不符。此外，復查無其他積極證據足資證明被告有檢
    察官所指之犯行，不能證明被告此部分犯罪，原審調查後亦
    同此認定，為被告無罪之判決，自無違誤。檢察官依告訴人
    乙○○之請求提上訴，認留言刊登之內容可得特定係指乙○
    ○，以此指摘原判決不當。然依上開說明，被告之行為雖使
    告訴人乙○○之生活發生困擾，但該留言之內容僅屬一般色
    情網站常見之形容詞句，且網站之流覽人數遍及各地，並無
    法使閱讀之人依該留言內容，即與告訴人乙○○之身分產生
    連接，進而達到貶抑其名譽之目的，自無刑法誹謗罪可言，
    是檢察官之上訴並無理由，應駁回之。
據上論斷，應依刑事訴訟法第三百六十八條判決如主文。
本案經檢察官周誠南到庭執行職務。
中　　華　　民　　國　　96　　年　　8 　　月　　14　　日
                  刑事第四庭  審判長法  官  蔡秀雄
                                    法  官  周煙平
                                    法  官  鄭水銓
以上正本證明與原本無異。
本判決不得上訴。
                                    書記官  劉貞達
中　　華　　民　　國　　96　　年　　8 　　月　　17　　日
